【裁判字號】    95,易,295
【裁判日期】    950418
【裁判案由】    侵占
【裁判全文】
臺灣彰化地方法院刑事判決               95年度易字第295號
公  訴  人  臺灣彰化地方法院檢察署檢察官
被      告  乙○○
                      之1號
                    （另案於臺灣臺中監獄執行中）
上列被告因侵占案件，經檢察官提起公訴（94年度偵字第7410號
），被告於本院準備程序中自白犯罪，本院合議庭裁定由受命法
官獨任進行簡式審判程序審理判決如下：
    主  文
乙○○共同意圖為自己不法之所有，而侵占自己持有他人之物，
累犯，處有期徒刑陸月，如易科罰金，以佰元折算壹日。
    事  實
一、乙○○於民國（下同）88年間，因施用毒品案件，經臺灣高
    等法院臺中分院於89年3月29日以89年度上訴字第552號判決
    ，施用第一級毒品部分判處有期徒刑8月、施用第二級毒品
    部分判處有期徒刑5月確定，甫於90年7月27日縮短刑期假釋
    出監，於同年10月13日縮刑期滿未經撤銷假釋而執行完畢。
    緣賴長福（另經臺灣彰化地方法院檢察署檢察官為職權不起
    訴處分）於91年4月23日，受雇於甲○○，駕駛甲○○所有
    廠牌KOMATSU400型、機種PC400-5、機號20404號之挖土機，
    在雲林縣濁水溪雷厝段第447地號土地違法竊取砂石，當場
    為警查獲並扣押系爭挖土機，惟因甲○○畏罪而於該案偵查
    中否認挖土機為渠所有，嗣賴長福經臺灣雲林地方法院於92
    年4月30日，以92年度簡字第66號判處有期徒刑1年6月，緩
    刑3年確定。因上開挖土機未經宣告沒收，甲○○遂委託賴
    長福及乙○○二人共同代為領取前揭挖土機，惟挖土機之處
    理需經甲○○之妻潘師佩同意始得為之，賴長福遂以其為保
    管人之名義，於92年8月12日，在彰化縣溪州鄉○○村○○
    路604號經濟部水利署第四河川局查扣機具場，領得發還之
    前揭挖土機，並將上開領得甲○○所有之挖土機於92年8月
    14 日交由乙○○處理，詎賴長福與乙○○共同基於意圖為
    自己不法所有之犯意聯絡及行為分擔，推由乙○○於92年8
    月中旬之某日，以變易持有為所有之意思，先將其等所共同
    持有之甲○○上開挖土機，於92年8月中旬某日，以新臺幣
    （下同)70 餘萬元代價，在彰化縣彰化市○○路，變賣予不
    詳廠商，再將上開賣得款項侵占入己，由賴長福與乙○○各
    分得18萬元、50餘萬元，均已花用殆盡。
二、案經甲○○訴由臺灣彰化地方法院檢察署檢察官偵查起訴。
    理  由
一、按除被告所犯為死刑、無期徒刑、最輕本刑為3年以上有期
    徒刑之罪或高等法院管轄第1審案件者外，於前條第1項程序
    進行中，被告先就被訴事實為有罪之陳述時，審判長得告知
    被告簡式審判程序之旨，並聽取當事人、代理人、辯護人及
    輔佐人之意見後，裁定進行簡式審判程序；除簡式審判程序
    及簡易程序案件外，第1審應行合議審判，刑事訴訟法第273
    條之1第1項、第284條之1分別定有明文。本件被告乙○○所
    涉係死刑、無期徒刑、最輕本刑為3年以上有期徒刑之罪或
    高等法院管轄第1審案件以外之罪，並於本院行準備程序時
    就被訴事實為有罪之陳述，本院合議庭依前揭規定，經評議
    結果，裁定改由受命法官獨任行簡式審判程序。
二、訊據被告乙○○對於上開犯罪事實於本院準備程序及審理時
    均坦承不諱，核與共犯賴長福於偵訊中供述之情節相符，且
    經告訴人即證人甲○○、證人即甲○○之妻潘施佩、子邱明
    源於偵訊中證述綦詳，並有臺灣雲林地方法院94年度簡字第
    38號判決、經濟部水利署第四河川局94年5月17日水管四字
    第09450034630號函文及其所附資料（含查扣機具發還證明
    單、雲林縣警察局台西分局至經濟部水利署第四河川局函文
    、臺灣雲林地方法院檢察署至雲林縣警察局台西分局函文）
    及共犯賴長福於偵查中所提出之點交收據1紙等件在卷可稽
    ，足見被告之自白與事實相符。本件事證明確，被告上開犯
    行堪以認定。
三、核被告乙○○所為，係犯刑法第335條第1項之侵占罪。被告
    與共犯賴長福就上開犯行，有犯意之聯絡及行為之分擔，為
    共同正犯。又被告於88年間，因施用毒品案件，經臺灣高等
    法院臺中分院於89年3月29日以89年度上訴字第552號判決，
    施用第一級毒品部分判處有期徒刑8月、施用第二級毒品部
    分判處有期徒刑5月確定，甫於90年7月27日縮短刑期假釋出
    監，於同年10月13日縮刑期滿未經撤銷假釋而執行完畢，其
    受有期徒刑之執行完畢，5年以內再犯本件有期徒刑以上之
    罪，為累犯，應依法加重其刑。爰審酌被告侵占金額非微，
    且迄未償還侵占款予告訴人，惟其犯後於本院準備程序中及
    審理時坦承犯行，態度尚稱良好，暨其智識程度，犯罪動機
    、目的、手段等一切情狀，量處如主文所示之刑，並諭知易
    科罰金之折算標準。
據上論斷，應依刑事訴訟法第273條之1第1項、第299條第1項前
段，刑法第28條、第335條第1項、第47條、第41條第1項，罰金
罰鍰提高標準條例第1條前段、第2條，判決如主文。
本案經檢察官林士富到庭執行職務。
中    華    民    國    95    年    4     月    18    日
                  刑事第二庭    法  官  黃齡玉
以上正本證明與原本無異。
如不服本判決，應於判決送達後10日內，向本院提出上訴狀（ 須
附繕本 ）。
告訴人或被害人對於判決如有不服具備理由請求檢察官上訴者，
其上訴期間之計算係以檢察官收受判決正本之日期為準。
中    華    民    國    95    年    4     月    18    日
                                書記官  施嘉玫
中華民國刑法第335條第1項
(普通侵占罪)
意圖為自己或第三人不法之所有，而侵占自己持有他人之物者，
處 5 年以下有期徒刑、拘役或科或併科 1 千元以下罰金。


司法院資訊處製作；財團法人民間司法改革基金會備份。
